【裁判字號】    98,訴,187
【裁判日期】    980911
【裁判案由】    毒品危害防制條例
【裁判全文】
臺灣士林地方法院刑事判決               98年度訴字第187號
被      告  甲○○
選任辯護人  李振林律師
上列被告因違反毒品危害防制條例案件，經檢察官提起公訴（98
年度偵字第5932號），本院判決如下：
    主  文
甲○○販賣第三級毒品，處有期徒刑年。扣案如附表所示之物
均沒收。
    事  實
一、甲○○明知愷他命（Ketamine、俗稱K 他命）係毒品危害防
    制條例第2 條第2 項第3 款規定之第三級毒品，不得非法持
    有、販賣，於民國98年4 月12、13日間之某時許，因接獲友
    人劉民傑（現役軍人，另由軍事法院審理中）來電，稱其姓
    名、年籍不詳友人欲購買愷他命，為賺取差價，竟意圖營利
    ，於98年4 月15日下午4 時30分許，在苗栗縣苗栗市○○○
    ○道KTV 」附近，以新臺幣（下同）1 萬4,000 元之價格，
    向姓名、年籍不詳，綽號「阿Q 」之成年男子，販入愷他命
    1 大包（扣除甲○○施用部分外，驗前總毛重62.44 公克，
    包裝塑膠袋總重約14.85 公克，推估驗前總純質淨重33.78
    公克），並借得電子磅秤1 臺後，旋以電話聯繫劉民傑，相
    約北上至臺北市內湖區三軍總醫院進行交易。惟當晚7 時許
    搭車前，忽接獲劉民傑稱友人取消交易之來電，甲○○仍不
    改前開販賣愷他命之犯意，為將愷他命分裝伺機販賣，速至
    苗栗縣苗栗市○○路某書局購買分裝袋後，與不知情之友人
    傅港琨、單雨涵夫婦，一同自苗栗火車站搭乘火車北上。當
    晚4 人在臺北市內湖區三軍總醫院碰面後，便於11時20分許
    ，同往臺北市○○區○○路273 巷6 號5 樓「千賓商務套房
    」513 室休息，甲○○與劉民傑則在上址房內，私下決意除
    部分愷他命供己施用外，其餘部分伺機以每0.6 公克500 元
    之價格販賣予不特定人，遂利用借得之電子磅秤及套房內咖
    啡匙與甲○○所購分裝袋開始分裝，迄當晚11時50分許，遇
    警執行臨檢勤務，始遭查獲，並扣得如附表所示之物及電子
    磅秤1 臺與分裝用之咖啡匙2 支等物。
二、案經臺北市政府警察局內湖分局報告臺灣士林地方法院檢察
    署檢察官偵查起訴。
    理  由
一、按被告以外之人於審判外之言詞或書面陳述，除法律有規定
    者外，不得作為證據；又被告以外之人於審判外之陳述，雖
    不符合刑事訴訟法第159 條之1 至第159 條之4 之規定，但
    經當事人於審判程序同意作為證據，法院審酌該言詞陳述或
    書面陳述作成時之情況，認為適當者，亦得為證據。當事人
    、代理人或辯護人於法院調查證據時，知有第159 條第1項
    不得為證據之情形，而未於言詞辯論終結前聲明異議者，視
    為有前項之同意，刑事訴訟法第159 條第1 項及第159 條之
    5 分別定有明文。查本判決下列所引用各該被告以外之人於
    審判外之陳述（包含書面陳述，例如毒品鑑定書），雖均屬
    傳聞證據，惟均經當事人於本院準備程序及審判期日中表示
    無意見而不予爭執，且迄至言詞辯論終結前亦未再聲明異議
    ，本院審酌此等證據資料製作時之情況，尚無違法不當及證
    明力明顯過低之瑕疵，亦認為以之作為證據應屬適當，故揆
    諸前開規定，爰逕依刑事訴訟法第159 條之5 規定，認前揭
    證據資料均例外有證據能力，合先敘明。
二、訊據被告甲○○於警詢、偵查及本院審理時，對於意圖營利
    販入前揭愷他命，並攜北上與劉民傑碰面後，共同分裝以供
    販賣予不特定人等事實均坦承不諱，核與證人劉民傑、傅港
    琨、單雨涵等於警詢及偵查中證述之情節相符，且扣案之白
    色細晶體50包（驗前總毛重62.44 公克，包裝塑膠袋總重約
    14.85 公克，其中1 包淨重0.39公克，取0.06公克鑑定用罄
    ，餘0. 33 公克），經送內政部警政署刑事警察局鑑驗結果
    ，外觀型態均相似，經該局予以編號並隨機抽取其中1 包編
    號A26 號之白色細晶體鑑定結果，檢出第三級毒品愷他命之
    成分，純度約71％，有該局98年5 月14日刑鑑字第09800525
    79號鑑定書在卷可稽（見偵查卷第137 頁），可認被告意圖
    營利而販入後並分裝之白色晶體，確均含第三級毒品愷他命
    成分無誤，此外並有扣案之空分裝袋49包、電子磅秤1 臺及
    分裝毒品用之咖啡匙2 支可資佐證。至被告於偵查中及本院
    審理時雖稱：買入愷他命1 包約50公克之價格為1 萬6,000
    元，原要以1 萬6,000 元將之賣給劉民傑友人，渠只圖賺取
    車資或1 、2,000 元零用金云云，然毒品價格不低，取得不
    易，凡為販賣、運輸等不法勾當者，又向為政府查禁森嚴，
    重罰不寬貸，倘非有利可圖，絕無平白甘冒被重罰之高度風
    險，平白無端義務轉讓、運輸之理。倘被告在苗栗市買入愷
    他命價格就是1 萬6,000 元，並欲攜藏至臺北市以等價讓與
    劉民傑友人，再取回相當於所墊車資之金額，豈非平白甘冒
    被查緝、重罰之高度風險，無端義務為他人轉讓、運輸毒品
    ，被告前開供述，與常情已有不符，難以採信；況渠於警詢
    時已自承：當初是劉民傑來電稱友人要買1 萬6,000 元之愷
    他命，渠在苗栗市○○○道「KTV 」附近，以1 萬4,000 元
    之價格買入約50公克之愷他命1 大包，要賣給劉民傑友人等
    語明確（見偵查卷第9-12頁），且渠在本院審理時，初亦供
    承：毒品是向綽號「阿Q 」之男子購買，買入價格是1 萬4,
    000 元無誤，購買時間、地點均如警詢所述無訛等語甚明（
    見本院卷98年8 月27日審判筆錄第5 頁），參酌被告於警詢
    、偵查至本院審理時均供明渠販入毒品確有賺取差價以營利
    之意圖，而被告買入毒品當時，即向賣方索借能秤析微量以
    便分裝之電子磅秤，於北上交付交易之毒品前，接獲電話得
    知原買方無意再購買後，又隨即前往書局購買分裝袋，嗣更
    與劉民傑共同決意將販入之毒品利用電子磅秤及分裝袋再行
    分裝，以便零星賣出，更顯見被告向綽號「阿Q 」之男子購
    買第三級愷他命當時，就具有轉賣賺取差價以營利之意圖，
    至為明確。依此堪認被告警詢及本院審理時初供之販入毒品
    價格1 萬4,000 元乙節，方與事實相符，可資採信。被告意
    圖營利販入毒品之事實，事證明確，犯行堪予認定，應依法
    論科。
三、按被告行為後，毒品危害防制條例第4 條第3 項、第17條於
    98 年5月20日修正公布，並於同年月22日生效，應依刑法第
    2 條第1 項之準據法規定，為「從舊從輕」之比較，且比較
    新舊法時，因兩條文均涉及罪刑之修正，應綜其全部罪刑之
    結果而為比較後，再適用有利於行為人之法律處斷，而不得
    一部割裂分別適用不同之新舊法（最高法院95年度第8 次刑
    事庭會議決議參照）。本院依刑法第2 條第1 項規定，綜合
    比較毒品危害防制條例上開修正規定如下：
（一）毒品危害防制條例第4 條第3 項修正前規定：「製造、運
      輸、販賣第三級毒品者，處5 年以上有期徒刑，得併科新
      臺幣500 萬元以下罰金。」；同條項修正後則規定：「製
      造、運輸、販賣第三級毒品者，處5 年以上有期徒刑，得
      併科新臺幣700 萬元以下罰金。」，修正前後犯罪構成要
      件並未變動，僅新法之得併科罰金數額提高，因新法並未
      較有利於被告，應適用舊法之規定。
（二）修正後毒品危害防制條例增定第17條第2 項：「犯第4 條
      至第8 條之罪於偵查及審判中均自白者，減輕其刑。」，
      因本案被告於偵查及審判中均自白犯罪，依修正後新法規
      定應減輕其刑，但依修正前舊法規定則無從因此減刑其刑
      ，故新法較有利於被告，應適用新法之規定。
（三）綜言之，毒品危害防制條例第4 條第3 項販賣第三級毒品
      罪，不論新舊法之罰金刑均為得併科之刑，法院並無義務
      科處數額有異動之罰金刑，惟被告於偵、審程序自白犯罪
      ，依修正後毒品危害防制條例第17條第2 項規定，法院卻
      「應」減輕其刑，無裁量餘地。而依刑法第66條、第67條
      規定，毒品危害防制條例第4 條第3 項新法提高之最高度
      罰金刑，經減輕二分之一結果，僅能併科新臺幣350 萬元
      以下之罰金，反較舊法得併科罰金數額為低，而有利於被
      告。是故，綜合比較結果，以修正後之毒品危害防制條例
      第4 條第3 項、第17條規定之整體適用較有利於被告，應
      適用修正後之上開規定，對被告論科。
    次按販賣毒品罪，並不以販入後復行賣出為構成要件，只要
    以營利之目的，將毒品販入或賣出，有一於此，其犯罪固屬
    完成。但在販入後復行賣出之場合，行為人基於營利之意思
    而販入毒品後，至首次賣出，乃二個舉動之接續實行，仍祇
    成立一個販賣既遂罪（最高法院97年度臺上字第352 號判決
    意旨參照）。易言之，行為人基於營利之意思而販入毒品後
    ，在首次賣出前，持有毒品並予分裝以備賣出，亦僅其販賣
    毒品之接續實行，只成立一個販賣既遂罪。故核被告所為，
    係犯修正後毒品危害防制條例第4 條第3 項之販賣第三級毒
    品罪。被告持有愷他命純質淨重雖達20公克以上，但持有之
    低度行為，應為販賣毒品之高度行為所吸收，另渠基於販賣
    毒品之犯意，由苗栗市攜運毒品至臺北市以供出售，應包含
    於販賣行為之內，均不另論罪（最高法院97年度臺上字第12
    49號判決意旨參照）。被告於偵查及審判中均自白犯罪，依
    同條例第17條第2 項規定，應減輕其刑。爰審酌被告未曾因
    犯罪經法院判決有罪處刑，有臺灣高等法院被告前案紀錄表
    附卷可考，素行尚佳、渠年輕識淺，竟為謀求私利而販入毒
    品，數量非微，且已開始分裝預備將之賣出，幸及時為警查
    獲，所販入毒品尚未流出市面，未取得任何不法利益，被告
    亦於犯罪後自白犯行，表明悔意，犯案後態度尚稱良好，暨
    其素行、生活狀況、犯罪手段等一切情狀，量處如主文所示
    之刑，至公訴意旨求處有期徒刑5 年6 月，則嫌過重，併此
    敘明。
四、按犯毒品危害防制條例第4 條至第9 條之罪者，其供犯罪所
    用或因犯罪所得之財物，均沒收之，如全部或一部不能沒收
    時，追徵其價額或以其財產抵償之，毒品危害防制條例第19
    條第1 項定有明文，且此條項關於供犯罪所用或因犯罪所得
    之財物均沒收之規定，因無「不問屬於犯人與否均沒收」之
    特別規定，故仍有刑法第38條第1 項第2 、3 款、第3 項前
    段之適用，即供犯罪所用或因犯罪所得之財物，以屬於犯人
    所有者為限，始得依毒品危害防制條例第19條第1 項規定沒
    收。查扣案如附表編號1.所示之第三級毒品愷他命50包（含
    包裝袋），均為被告所有，供犯販賣第三級毒品罪所用之物
    ，應依毒品危害防制條例第19條第1 項之規定，併予宣告沒
    收，且因上開沒收之物皆已扣案，無不能沒收情形，爰不諭
    知追徵其價額。另扣案如附表編號2.所示之空分裝袋49個，
    則係被告意圖營利販入毒品既遂後，接續實行賣出行為前，
    分裝毒品以預備供賣出第三級毒品所用之物，且為被告所有
    ，應依刑法第38條第1 項第2 款規定，一併宣告沒收。至扣
    案之電子磅秤及分裝毒品用之咖啡匙等物，被告供承電子磅
    秤乃向綽號「阿Q 」之男子借得，咖啡匙則係「千賓商務套
    房」提供之物明確，均非被告所有，且遍查卷內也無證據顯
    示係被告所有之物，自無從併予宣告沒收，附此指明。
五、公訴意旨雖另認：被告不思正途維生，竟販毒營利，顯有犯
    罪習慣，建請本院諭知被告刑前強制工作，固非無見。惟按
    保安處分係針對受處分人將來之危險性所為之處置，以達教
    化、治療之目的，為刑罰之補充制度。我國現行刑法採刑罰
    與保安處分雙軌制，係在維持行為責任之刑罰原則下，為協
    助行為人再社會化之功能，以及改善行為人潛在之危險性格
    ，期能達成根治犯罪原因、預防犯罪之特別目的。是保安處
    分中之強制工作，旨在對嚴重職業性犯罪及欠缺正確工作觀
    念或無正常工作因而犯罪者，強制其從事勞動，學習一技之
    長及正確之謀生觀念，使其日後重返社會，能適應社會生活
    。又保安處分應受比例原則之規範，使保安處分之宣告，與
    行為人所為行為之嚴重性、行為人所表現之危險性及對於行
    為人未來行為之期待性相當之意旨而制定，而由法院視行為
    人之危險性格，決定應否令入勞動處所強制工作，以達預防
    之目的。本案被告販賣毒品次數僅止1 次，且止於販入，尚
    未賣出獲利，犯罪手法單純，並未表現出危險性格或有證據
    足資證明被告有犯罪之習慣，而應以強制工作預防再犯之必
    要性，故本院認如主文所示之刑已足以達成懲罰被告之目的
    ，尚無諭知強制工作之必要，末以敘明。
據上論斷，應依刑事訴訟法第299 條第1 項前段，修正後毒品危
害防制條例第4 條第3 項、第17條第2 項、第19條第1 項前段，
刑法第2 條第1 項但書、第11條、第38條第1 項第2 款，判決如
主文。
本案經檢察官簡志龍到庭執行職務。
中    華    民    國    98    年    9    月    11     日
                  刑事第三庭審判長法  官  杜惠錦
                                  法  官  黃欣怡
                                  法  官  梁哲瑋
附表：
 ┌──┬──────────┬───────────┐
 │編號│  扣案應沒收之物名稱│     備   註          │
 ├──┼──────────┼───────────┤
 │ 1. │第三級毒品愷他命伍拾│依法務部95年4 月17日法│
 │    │包（Ketamine，驗前總│統字第0951501200號函，│
 │    │毛重陸貳點肆肆公克，│按抽測純度值，推估驗前│
 │    │包裝塑膠袋總重拾肆點│總純質淨重為點柒捌│
 │    │捌伍公克，其中壹包淨│公克                  │
 │    │重零點玖公克，取樣│                      │
 │    │零點零陸公克鑑定用罄│                      │
 │    │，餘零點公克）  │                      │
 ├──┼──────────┼───────────┤
 │ 2. │空分裝袋肆拾玖個    │                      │
 └──┴──────────┴───────────┘
以上正本證明與原本無異。
如不服本判決，應於判決送達後10日內，向本院提出上訴狀。
附錄本案論罪科刑法條
毒品危害防制條例第4條第3項
「製造、運輸、販賣第三級毒品者，處五年以上有期徒刑，得併
  科新台幣七百萬元以下罰金。」
                                  書記官  白孝慈
中    華    民    國    98    年    9     月    14    日


司法院資訊處製作；財團法人民間司法改革基金會備份。
